臺灣臺南地方法院刑事裁定            100年度撤緩字第83號
聲  請  人  臺灣臺南地方法院檢察署檢察官
受  刑  人  章素卿
上列聲請人因受刑人犯公然侮辱（臺灣高等法院臺南分院100年
度上易字第262號）案件，聲請撤銷緩刑之宣告（100年度執聲字
第1052號），本院裁定如下：
    主  文
聲請駁回。
    理  由
一、聲請意旨略稱：受刑人章素卿因犯妨害名譽案件，經臺灣高
    等法院臺南分院於民國（下同）100年4月29日以100年度上
    易字第159號（臺灣雲林地方法院檢察署99年度偵字第3588
    號）判處拘役30日，緩刑2年，於100年4月29日確定在案。
    其於緩刑期前即99年9月9日故意更犯公然侮辱罪，經臺灣高
    等法院臺南分院於100年5月19日以100年度上易字第262號判
    處拘役35日（得易科），於100年5月19日確定在案。核該受
    刑人所為，已合於刑法第75條之1第1項第1款所定得撤銷緩
    刑宣告之原因，爰依刑事訴訟法第476條規定聲請撤銷上開
    緩刑之宣告等語。
二、按「受緩刑之宣告而有下列情形之一，足認原宣告之緩刑難
    收其預期效果，而有執行刑罰之必要者，得撤銷其宣告：一
    、緩刑前因故意犯他罪，而在緩刑期內受6月以下有期徒刑
    、拘役或罰金之宣告確定者。二、緩刑期內因故意犯他罪，
    而在緩刑期內受6月以下有期徒刑、拘役或罰金之宣告確定
    者。三、緩刑期內因過失更犯罪，而在緩刑期內受有期徒刑
    之宣告確定者。四、違反第74條第2項第1款至第8款所定負
    擔情節重大者」，刑法第75條之1第1項定有明文。考其立法
    意旨略以：關於緩刑之撤銷，現行法第75條第1項固已設有2
    款應撤銷之原因，至得撤銷緩刑之原因，則僅於保安處分章
    內第93條第3項與撤銷假釋合併加以規定，體例上不相連貫
    ，實用上亦欠彈性，爰參酌德國及奧地利現行立法例增訂得
    撤銷緩刑之原因，其中現行關於緩刑前或緩刑期間故意犯他
    罪，而在緩刑期內受得易科罰金之有期徒刑之宣告者，列為
    應撤銷緩刑之事由，因認過於嚴苛，而排除第75條應撤銷緩
    刑之事由，移列至得撤銷緩刑事由，俾使「法官依被告再犯
    情節，而裁量是否撤銷先前緩刑之宣告」，以資彈性適用。
    且本條採用裁量撤銷主義，賦予法院撤銷與否之權限，特於
    第1項規定實質要件為「足認原宣告之緩刑難收其預期效果
    ，而有執行刑罰之必要」，供作審認之標準，亦即於上揭「
    得」撤銷緩刑之情形，法官應依職權本於合目的性之裁量，
    妥適審酌被告所犯前後數罪間，關於法益侵害之性質、再犯
    之原因、違反法規範之情節是否重大、被告主觀犯意所顯現
    之惡性及其反社會性等情，是否已使前案原為促使惡性輕微
    之被告或偶發犯、初犯改過自新而宣告之緩刑，已難收其預
    期之效果，而確有執行刑罰之必要，此與刑法第75條第1項
    所定2款要件有一具備，即毋庸再行審酌其他情狀，應逕予
    撤銷緩刑之情形完全不同。故受刑人於緩刑前或緩刑期內因
    故意犯他罪，而在緩刑期內受6個月以下有期徒刑、拘役或
    罰金之宣告確定者，並非一律撤銷緩刑宣告，仍應由法院斟
    酌原宣告之緩刑是否難收預期效果而有執行刑罰之必要，以
    決定撤銷緩刑宣告之正當性。
三、經查：
  (一)受刑人章素卿因於99年5月5日因妨害名譽案件（下稱前案）
    ，經臺灣高等法院臺南分院於100年4月29日以100年度上易
    字第159號判處拘役30日，緩刑2年，於100年4月29日確定。
    另受刑人於緩刑期前之99年9月9日因妨害名譽案件（下稱後
    案），經臺灣高等法院臺南分院於100年5月19日以100年度
    上易字第262號判處拘役35日確定等情，有臺灣高等法院臺
    南分院100年度上易字第159、262號刑事判決及臺灣高等法
    院被告前案紀錄表在卷可按，是受刑人於緩刑前，因故意犯
    他罪，而於緩刑期內受得易科罰金之拘役宣告確定，堪以認
    定。
  (二)惟查，受刑人前案之犯罪時間係99年5月5日，而受刑人後案
    之犯罪時間係99年9月9日，乃在前案為緩刑宣告之前，且受
    刑人二犯罪行為時間相近，有臺灣高等法院臺南分院100年
    度上易字第159、262號刑事判決影本各1份在卷可稽；又臺
    灣高等法院臺南分院100年度上易字第159號刑事判決並未諭
    知於緩刑期內付保護管束，該判決確定後並未執行任何緩刑
    期內保護管束事項，本院已難審酌原緩刑宣告是否足收其預
    期效果。且受刑人前案係因母親奉養問題，與其弟生有嫌隙
    ，而刊登報紙誹謗其弟，所犯係誹謗罪；於後案則係因前往
    安養中心探視其母時，以侮辱字眼辱罵該中心的司機，所犯
    係公然侮辱罪，受刑人前後所犯二罪，行為態樣不同，罪名
    互異，受害人亦不相同，難認係基於相同之犯罪慣性所為。
    且受刑人後案之犯罪行為經原審法院斟酌一切情節後，僅科
    處拘役35日，顯見受刑人後案之犯罪情節尚非重大，再佐以
    受刑人於為前案及後案之犯行後，至今均無其他犯罪紀錄等
    情，有臺灣高等法院被告前案紀錄表1份在卷可按，自難以
    受刑人經前案宣告緩刑前，曾犯後案，而在前案緩刑期內受
    得易科罰金之拘役刑之宣告之情，即認其前案原宣告之緩刑
    難收預期效果，而有撤銷緩刑宣告執行刑罰之必要。況聲請
    人對於受刑人如何符合「足認原宣告緩刑難收預期效果，而
    有執行刑罰之必要」等實質要件，並未提出受刑人除上開判
    決之犯罪事實以外其他說明或證據，以論證受刑人「足認其
    原宣告之緩刑難收其預期效果，而有執行刑罰之必要」。復
    參以上揭刑法第75條之1立法意旨之說明，尚不能僅因受刑
    人於緩刑前因故意犯他罪，而在緩刑期內受6月以下有期徒
    刑、拘役或罰金之宣告確定，即遽認原緩刑宣告難收預期效
    果而有執行刑罰之必要。綜上所述，尚難僅憑受刑人在緩刑
    前因故意犯他罪，而在緩刑期內遭判處拘役35日，即遽認受
    刑人前所受之緩刑宣告難收其預期效果，而有執行後案刑罰
    的必要。聲請人僅依此即聲請撤銷受刑人前案之緩刑宣告，
    本院認為無理由，應予駁回。
四、爰依刑事訴訟法第220條，裁定如主文。
中    華    民    國    100    年    8    月     5    日
                  刑事第五庭    法  官  陳振謙
以上正本證明與原本無異。
如不服本裁定，應於收受送達後5日內向本院提出抗告狀。（應
附繕本）
                                書記官  黃雅雲
中    華    民    國    100    年    8    月     5    日